臺灣橋頭地方法院刑事判決
                                      110年度訴字第108號
公  訴  人  臺灣橋頭地方檢察署檢察官
被      告  鄂宇嶸

                    籍設臺南市○○區○○路000號（臺南市官田戶政事務所六甲辦公處)


上列被告因違反毒品危害防制條例等案件，經檢察官提起公訴（
109年度偵字第7762號），本院判決如下：
    主  文
鄂宇嶸犯轉讓禁藥罪，處有期徒刑肆月。
    事  實
一、鄂宇嶸明知甲基安非他命係毒品危害防制條例所定之第二 
    級毒品，亦同屬藥事法所稱禁藥，不得轉讓、持有，竟基於
    轉讓禁藥第二級毒品甲基安非他命之犯意，於民國109年6 
    月24日凌晨0時至上午8時間，在高雄市○○區○○路000號函館
    汽車旅館000號房，無償轉讓重量不詳（無證據足證轉讓重
    量達淨重10公克以上）之禁藥甲基安非他命予盧○○施用。嗣
    因警接獲情資檢舉，前往上址查看，扣得如附表所示之物，
    始查悉上情。
二、案經高雄市政府警察局左營分局報告臺灣橋頭地方檢察署偵
    查起訴。
    理  由
壹、程序部分
　　按被告以外之人於審判外之言詞或書面陳述，除法律有規定
    者外，不得作為證據；被告以外之人於審判外之陳述，雖不
    符前4條之規定，而經當事人於審判程序同意作為證據，法
    院審酌該言詞陳述或書面陳述作成時之情況，認為適當者，
    亦得為證據，刑事訴訟法第159條第1項、第159條之5第1項
    分別定有明文。本件所引用之被告鄂宇嶸以外之人於審判外
    之陳述，當事人於本院審判程序時均同意有證據能力（訴字
    卷二第42頁），本院審酌前開證據作成或取得時之狀況，並
    無違法或不當情事，復經本院於審判期日依法進行調查、辯
    論，應均具證據能力，合先敘明。
貳、實體部分
一、認定事實所憑之證據及理由
　　㈠訊據被告對於事實欄所示犯罪事實，於偵查中、本院審理
      中均坦承不諱（偵卷第28頁，訴字卷二第42頁），核與證
      人盧○○於警詢之證述、偵查與審理中之（具結）證述互核
      相符（警卷第13至18頁，偵卷第21至23頁，訴字卷二第21
      至31頁），並有自願受搜索同意書高雄市政府警察局左營
      分局扣押筆錄、扣押物品目錄表、扣押物品收據、高雄市
      政府警察局左營分局109年9月10日高市警左分偵字第1097
      2977900號函暨所附職務報告、尿液檢驗報告、蒐證照片
      、尿液代碼對照表等件附卷可佐（警卷第27至35頁，偵卷
      第125至133、135、143頁），是被告之自白與事實相符，
      堪予採信。
　　㈡綜上，本案事證明確，被告犯行已堪認定，應依法論科。
二、論罪科刑
　　㈠甲基安非他命係毒品危害防制條例第2條第2項第2款所定之
      第二級毒品，亦為藥事法第22條第1款所稱之禁藥，倘行
      為人明知為甲基安非他命，而將微量（即未達行政院依上
      開條例第8條第6項規定所公告之一定數量）之甲基安非他
      命轉讓他人，毒品危害防制條例第8條第2項及藥事法第83
      條第1項均定有處罰明文，前者法定刑為「6月以上5年以
      下有期徒刑，得併科新臺幣70萬元以下罰金」，且係前法
      ；後者法定刑為「7年以下有期徒刑，得併科新臺幣5 千
      萬元以下罰金」，並屬後法，此即同一犯罪行為而同時有
      二種法律可資處罰之法條競合情形，應依「重法優於輕法
      」、「後法優於前法」法理，擇一適用較重之後法即藥事
      法第83條第1項之轉讓禁藥罪處斷（最高法院99年度台上
      字第1367號判決意旨參照）。是核被告所為，係犯藥事法
      第83條第1項之轉讓禁藥罪。
　　㈡被告本案構成累犯但不予加重其刑部分
　　　⒈按法院於審酌被告是否適用累犯規定而加重其刑時，訴
        訟程序上應先由檢察官就前階段被告構成累犯之事實，
        以及後階段應加重其刑之事項，主張並具體指出證明方
        法後，法院才需進行調查與辯論程序，而作為是否加重
        其刑之裁判基礎。前階段構成累犯事實為檢察官之實質
        舉證責任，後階段加重量刑事項為檢察官之說明責任，
        均應由檢察官分別負主張及具體指出證明方法之責。倘
        檢察官未主張或具體指出證明方法時，可認檢察官並不
        認為被告構成累犯或有加重其刑予以延長矯正其惡性此
        一特別預防之必要，且為貫徹舉證責任之危險結果所當
        然，是法院不予調查，而未論以累犯或依累犯規定加重
        其刑，即難謂有應調查而不予調查之違法（最高法院刑
        事大法庭110年度台上大字第5660號裁定意旨參照）。
　　　⒉本案起訴書以被告前因施用毒品案件，經法院判處有期
        徒刑6月確定，與他案接續執行，於104年9月25日縮短
        刑期假釋出監，於105年1月30日保護管束期滿執行完畢
        ，有刑案資料查註紀錄表可佐。主張被告其於受有期徒
        刑之執行完畢後，5年内故意再犯本件有期徒刑以上之
        罪，為累犯，應依刑法第47條第1項規定，加重其刑 。
        則檢察官業已於起訴書中主張被告構成累犯之事實及應
        加重其刑之事項，然就被告本案犯行前，最後一次受徒
        刑之執行完畢紀錄，實則為被告前於105年間因施用毒
        品等案件，經臺灣桃園地方法院以106年審易緝字第19
        號、105年度壢簡字第1065號判決分別判處有期徒刑7月
        、6月確定，經該法院裁定應執行有期徒刑9月確定，於
        106年11月21日因停止刑之執行出監，有臺灣高等法院
        被告前案紀錄表在卷可稽（訴字卷二第60至62頁），而
        本院於審理中提示被告之前案紀錄表予被告及檢察官表
        示意見，被告並表示沒有意見等語（訴字卷二第42頁）
        ，則起訴書關於被告構成累犯之事實雖非被告本案犯行
        前最後一次徒刑執行完畢，然此部分對被告構成累犯事
        實核無影響，且既經本院進行調查、辯論程序，自可作
        為本院是否對被告加重其刑之裁判基準。
　　　⒊公訴意旨雖以被告構成累犯，不知悔改而請求加重其刑
        ，然就本案被告是否應加重其刑之事項，依卷內資料僅
        能得知被告構成累犯之案由係施用毒品案件，屬於自戕
        行為，與本案所犯轉讓禁藥案件之犯罪性質相異，法益
        侵害有所不同；而關於被告前開施用毒品案件之刑罰執
        行成效、本案被告再犯原因、犯罪之主觀惡性及其反社
        會性與前案關聯等情況，卷內尚無相關證據資料可佐，
        是本院裁量結果，認本案應無庸對被告所犯本罪依刑法
        第47條第1項規定加重其刑。惟為充分評價被告之品行
        ，本院仍應於後述量刑時一併衡酌被告之前科、素行，
        併予敘明。
　　㈢偵審自白減輕部分
　　　⒈按毒品危害防制條例第17條第2項規定，旨在獎勵犯罪人
        之悛悔，同時使偵查或審判機關易於發現真實，以利毒
        品查緝，俾收防制毒品危害之效，苟被告於偵查及審判
        中均有自白，即應依法減輕其刑。
　　　⒉就被告所犯轉讓禁藥罪，被告於偵訊中及本院審理中均
        坦承犯行業如前述，復考量被告上開轉讓之禁藥亦為第
        二級毒品甲基安非他命，而毒品危害防制條例第17條第
        2項規定之立法理由，係認於是類案件比較隱密複雜，
        蒐證調查不易，定罪相對困難，如行為人得以及時悔悟
        自白，非但有利於偵審程序之順利進行，亦易折服而告
        確定，兼可收節省訴訟勞費之相同法理；並避免在行為
        人轉讓毒品超過一定數量及所轉讓之對象為未成年人等
        情節較重之情形，得依同條項之規定減刑，而情節相對
        較輕之本件情形，因法規競合之關係須適用藥事法，反
        而無法適用同條項之規定予以減刑之不合理現象；是在
        法規競合之情形，有關不法要件固應整體適用而不得割
        裂，即不能各取數法條中之一部分構成要件而為處罰，
        惟有關刑之減輕及沒收等特別規定，自非不能割裂而為
        適用（最高法院109年度台上大字第4243號裁定意旨參
        照）。是被告本案犯行，依上開說明，亦應依毒品危害
        防制條例第17條第2項之規定，減輕其刑。
　　㈣爰審酌被告不思守法自制，無償轉讓甲基安非他命予他人
      ，助長毒品散布，危害社會治安及國民健康甚鉅，實應予
      非難。衡以被告轉讓毒品之收受毒品者為1人，共1次之流
      通情形，以及被告前有多次違反毒品危害防制條例案件經
      法院論罪科刑之紀錄，有臺灣高等法院被告前案紀錄表可
      佐（訴字卷二第49至62頁）。酌以被告自始坦承本案犯行
      之犯後態度，復衡以被告自陳國中肄業之智識程度，另案
      入監前從事人力仲介工作，月薪約2萬5千至3萬元，並與
      祖母、母親同住（訴字卷二第42頁）等一切情狀，量處如
      主文所示之刑。
三、不另為無罪諭知部分
　　㈠公訴意旨另以：被告明知海洛因係毒品危害防制條例所定
      之第一級毒品，不得轉讓、持有，竟基於轉讓第一級毒品
      海洛因之犯意，於前開事實欄所示時間、地點，另無償轉
      讓重量不詳（無證據足證轉讓重量達淨重10公克以上）之
      海洛因予黃○○、盧○○，以及轉讓甲基安非他命予黃○○施用
      ，因認被告此部分犯毒品危害防制條例第8條第1 項之轉
      讓第一級毒品、藥事法第83條第1項之轉讓禁藥等罪嫌。
　　㈡按犯罪事實應依證據認定之，無證據不得認定犯罪事實；
      不能證明被告犯罪者，應諭知無罪之判決，刑事訴訟法第
      154條第2項及第301條第1項分別定有明文。所謂證據，係
      指足以認定被告確有犯罪行為之積極證據而言，該項證據
      自須適合於被告犯罪事實之認定，始得採為斷罪資料。苟
      積極證據不足為不利於被告事實之認定時，即應為有利於
      被告之認定，更不必有何有利之證據（最高法院29年上字
      第3105號及30年上字第816號判決意旨參照）。而依毒品
      危害防制條例第17條第1項規定，施用毒品者供出毒品來
      源，因而查獲其他正犯或共犯，得減輕或免除其刑，則該
      施用毒品者無論係有償購買、無償受讓毒品，均有可能為
      邀輕典而為不實陳述之可能，是其等陳述之憑信性本不及
      於一般人，則其等所證向某人購買、受讓毒品之陳述，必
      須有補強證據，以擔保其陳述之真實性。而所謂補強證據
      ，係指該購毒者或受讓毒品者之指證外，尚有其他足以證
      明毒品交易、轉讓陳述真實性之別一證據而言，必須與毒
      品交易之供述具有相當程度之關聯性，足使一般人對其供
      述無合理之懷疑存在，而得確信其為真實者，始足當之。
　　㈢本件公訴人認被告有前開犯行，無非係以被告之供述、盧○
      ○、黃○○之證述、自願受搜索同意書、高雄市政府警察局
      左營分局搜索扣押筆錄、扣押物品目錄表、職務報告、法
      務部調查局濫用藥物實驗室鑑定書、高雄市立凱旋醫院濫
      用樂物成品檢驗鑑定書、高雄市政府警察局左營分局毒品
      案嫌疑人尿液代碼與姓名對照表、正修科技大學超微量研
      究科技中心尿液檢驗報告為其主要論據。
　　㈣訊據被告矢口否認有何轉讓第一級毒品海洛因予盧○○、黃○
      ○，以及轉讓禁藥即第二級毒品甲基安非他命予黃○○之犯
      行，辯稱：我只有轉讓甲基安非他命予盧○○，黃○○施用甲
      基安非他命不是我給他的，我也沒有轉讓海洛因給盧○○、
      黃○○等語（訴字卷二第41至42頁）。
　　㈤經查：
　　　⒈證人黃○○於警詢中證稱：案發前我去函館汽車旅館000號
        房，我不知道該房是誰租的，我進去的時候有被告跟盧
        ○○，我施用的海洛因、安非他命是被告無償提供給我施
        用的等語（警卷第25頁）；偵查中具結證稱：我在函館
        汽車旅館000號房內施用海洛因跟甲基安非他命，是被
        告請我施用的，沒有跟我收錢；盧○○的毒品是哪裡來的
        我不清楚等語（偵卷第17至18頁）；本院審理中具結證
        稱：當時我朋友帶我去函館汽車旅館000號房找被告跟
        盧○○，我在現場施用我自己帶去的海洛因，當天在2樓
        扣案的海洛因殘渣袋是我用剩的，電子磅秤也是我要用
        來秤葡萄糖的，我當時沒有施用甲基安非他命，我本來
        就有在施用甲基安非他命，所以驗尿結果有第一級跟第
        二級毒品，被告當時沒有提供我甲基安非他命；被告跟
        盧○○當時是施用甲基安非他命，我沒有看到被告拿海洛
        因給盧○○，我不知道他們有沒有在施用海洛因；後來我
        睡著了，我是被警察叫醒的等語（訴字卷二第10至20頁
        ）。則證人黃○○就其於案發當天所施用之毒品來源是否
        為被告，前後指述已有所不一，且於本案被告遭查獲後
        ，證人黃○○亦因施用毒品而進行驗尿、遭檢警偵查施用
        毒品相關犯罪事實（偵卷第17、137頁），則依前開所
        述，證人黃○○所證述不利於被告之內容，即有可能係為
        邀輕典而為不實陳述，須有補強證據。
　　　⒉證人盧○○於警詢中證稱：黃○○在106年6月24日凌晨來函
        館汽車旅館000號房找我跟被告，我們一起在2樓房間內
        吸食毒品，我是施用甲基安非他命，黃○○有施用海洛因
        跟甲基安非他命，當時是被告無償提供甲基安非他命給
        我施用的，我有寫紙條留給黃○○，但我不清楚是什麼意
        思等語（警卷第15至17頁）；偵查中具結證稱：我施用
        的毒品來源是被告請我的，海洛因與甲基安非他命都是
        他的，黃○○的部分好像也是被告請他的，當時被告叫我
        寫一張紙條給黃○○，要請黃○○施用毒品等語（偵卷第22
        至23頁）；本院審理中具結證稱：案發當天我沒有帶海
        洛因，扣案毒品海洛因2包、甲基安非他命4包都是被告
        的，當時黃○○來找我們，我們在房間內聊天、施用毒品
        ，黃○○施用海洛因、我施用甲基安非他命跟海洛因，毒
        品都是被告的，當時毒品都放在桌上，我們自己去拿，
        我忘記被告沒有拿海洛因給黃○○，被告跟黃○○怎麼施用
        毒品我忘記了，當時黃○○叫不起來，我記得我有寫紙條
        給黃○○，上面寫的「這包」我忘記是哪包、是誰的，我
        跟被告中間出門後回到汽車旅館內直到警察來之前，黃
        ○○都還在睡覺等語（訴字卷二第21至34頁）。則固然證
        人盧○○對於其所施用之海洛因、甲基安非他命自始均證
        稱係由被告所提供，惟證人盧○○於本案亦因施用毒品而
        經驗尿、遭檢警進行偵查（偵卷第22、135頁），則其
        所證述不利於被告之內容，亦有可能為邀輕典而為不實
        陳述，亦須有補強證據。
　　　⒊就被告是否有轉讓海洛因予盧○○乙節，依前開證人黃○○
        所述，其並未見聞或知悉被告有無轉讓海洛因予盧○○，
        從而，證人盧○○所證述關於被告轉讓海洛因乙節，尚乏
        其餘證人證述之補強證據。又關於被告是否有轉讓海洛
        因、甲基安非他命予黃○○乙節，證人盧○○對於黃○○在案
        發當天所施用之毒品來源，僅於偵查中曾證稱：好像」
        是被告提供給黃○○的，但其於審理中又對於被告是否有
        提供毒品給黃○○表示不復記憶，則此部分證人盧○○所證
        述內容，亦難認足以補強證人黃○○於偵查中證述其毒品
        來源係被告乙節。
　　　⒋而本件起訴書另以卷附之自願受搜索同意書、高雄市政
        府警察局左營分局搜索扣押筆錄、扣押物品目錄表、職
        務報告、法務部調查局濫用藥物實驗室鑑定書、高雄市
        立凱旋醫院濫用樂物成品檢驗鑑定書、高雄市政府警察
        局左營分局毒品案嫌疑人尿液代碼與姓名對照表、正修
        科技大學超微量研究科技中心尿液檢驗報告等件欲佐證
        被告有將海洛因轉讓予黃○○、盧○○，以及轉讓甲基安非
        他命予黃○○施用，然上開證據資料至多僅能證明於被告
        經警查獲前，黃○○、盧○○均有施用海洛因、黃○○有施用
        甲基安非他命，尚無法補強上開證人黃○○於偵查中證述
        、盧○○於偵查及審理中所證述之其等毒品來源均係被告
        之內容，而無從認定被告確有此部分犯罪事實。
　　　⒌被告雖於警詢中稱：（問：黃○○、盧○○，他們說今日於0
        00房内有施用毒品海洛因和安非他命，而來源均為你無
        償提供，是否正確？是不是你無錢請他們用的？）恩…
        他們自己拿去用的等語（訴字卷二第170頁）；於偵查
        中稱：（問：黃○○、盧○○都說是你提供毒品給他們施用
        ，有何意見？）甲基安非他命是我放在那邊，他們自己
        取來施用的，我也沒有管他們，也沒有制止他們；我帶
        去的海洛因只有一點點，是我自己施用，我並沒有提供
        海洛因給他們施用；（問：轉讓二級毒品安非他命部分
        ，是否承認？）承認等語（偵卷第10頁），顯示其於警
        詢中對於客觀上有將海洛因、甲基安非他命放於桌上後
        遭黃○○、盧○○取用並不爭執，但主觀上是否有明示或默
        示同意轉讓毒品之犯意予黃○○、盧○○則屬不明，於偵查
        中則對於轉讓甲基安非他命予黃○○、盧○○之客觀事實與
        主觀犯意坦承不諱。而被告上開所述，核與證人黃○○於
        偵查中指證被告有轉讓海洛因、甲基安非他命、證人盧
        ○○於偵審中指述被告轉讓海洛因予其等節相符。然而就
        被告於警詢所述，其僅坦承客觀上其所有之海洛因、甲
        基安非他命有遭取用，主觀上是否具有轉讓第一級毒品
        海洛因、轉讓禁藥即第二級毒品甲基安非他命之犯意並
        未坦承，則此部分即無從以黃○○於偵查中證述、盧○○於
        偵查及審判中之證述補強被告此部分所述，而為不利於
        被告之認定。又關於被告於偵查中所述，其雖曾坦承有
        轉讓禁藥即第二級毒品甲基安非他命予黃○○，而與證人
        黃○○在偵查中證述相符，然被告於審理中否認此節，而
        證人黃○○於偵查中及審判中所述又有前後不符之情形，
        本院亦無從以證人黃○○前後不一之證詞補強被告於偵查
        中之此部分所述，是上開被告於警詢、偵查中所述，亦
        均無充足之補強證據，而無從作為不利於被告之認定，
        併此敘明。
　　㈥綜上所述，檢察官就被告關於轉讓第一級毒品海洛因予黃○
      ○、盧○○及轉讓第二級毒品甲基安非他命予黃○○之行為，
      所提出之證據尚不足為被告有罪之積極證明，亦未達有罪
      之確信，即難逕對被告為不利之認定，被告此部分被訴犯
      罪尚屬不能證明。而對被告就轉讓第一級毒品予黃○○、盧
      ○○與轉讓第二級毒品予黃○○，因與前揭事實欄間具有裁判
      上一罪之關係，爰不另為無罪諭知。
四、沒收
　　㈠扣案附表編號1至7所示之物，被告於警詢中稱：只有甲基
      安非他命跟吸食器是我的等語（警卷第6頁），於偵查中
      稱：甲基安非他命是我的，海洛因只有1小包是我的等語
      （偵卷第10頁）；於本院審理中則稱：海洛因部分我跟盧
      ○○1人1包，甲基安非他命部份我跟盧○○1人2包等語（審訴
      卷第195頁）；證人盧○○則於警詢、偵查中、審理中均證
      稱：都是被告的等語（警卷第15頁，偵卷第22頁，訴字卷
      二第24頁），則因被告與盧○○對於附表編號1至6所示毒品
      之所有人有所爭執，而無從認定係被告或盧○○所有或共有
      之毒品，且附表編號1至6所示之毒品尚難認與被告本案轉
      讓甲基安非他命予盧○○有何關聯，而編號7所示之物，既
      為被告施用毒品所用工具，亦難認與被告本案犯行有何關
      聯，是此部分扣案物，均不予宣告沒收（銷燬）。
　　㈡扣案附表編號8至11所示之物，均為證人黃○○所有，則此部
      分亦難認與本案被告犯行有何關聯，亦不予宣告沒收（銷
      燬），併此敘明。
據上論斷，應依刑事訴訟法第299條第1項前段，判決如主文。
本案經檢察官陳靜宜提起公訴，檢察官陳登燦到庭執行職務。
中　　華　　民　　國　　111 　年　　5 　　月　　25　　日
                  刑事第一庭    審判長法  官  楊智守
                                      法  官  陳狄建
                                      法　官  林筠
以上正本證明與原本無異。
如不服本判決應於收受判決後20日內向本院提出上訴書狀，並應
敘述具體理由。其未敘述上訴理由者，應於上訴期間屆滿後20日
內向本院補提理由書（均須按他造當事人之人數附繕本）「切勿
逕送上級法院」。
中　　華　　民　　國　　111 　年　　5 　　月　　25　　日
                                      書記官  邱上一
附錄論罪科刑法條：
藥事法第83條第1項
明知為偽藥或禁藥，而販賣、供應、調劑、運送、寄藏、牙保、
轉讓或意圖販賣而陳列者，處7年以下有期徒刑，得併科新臺幣5
千萬元以下罰金。
附表：
編號 物品名稱及數量 所有人/持有人/保管人 備註 1 海洛因1包 盧○○ 含海洛因成分，驗餘淨重0.03公克，空包裝重0.24公克。法務部調查局濫用藥物實驗室109年8月13日調科壹字第10923013490號鑑定書（偵卷第73頁） 2 海洛因1包 盧○○ 含海洛因成分，驗餘淨重0.05公克，空包裝重0.16公克。法務部調查局濫用藥物實驗室109年8月13日調科壹字第10923013490號鑑定書（偵卷第73頁） 3 甲基安非他命1包 盧○○ 含甲基安非他命成分，驗餘淨重18.225公克。高雄市立凱旋醫院109年8月13日高市凱醫驗字第65382號濫用藥物成品檢驗鑑定書（偵卷第75頁） 4 甲基安非他命1包 盧○○ 含甲基安非他命成分，驗餘淨重2.556公克。高雄市立凱旋醫院109年8月13日高市凱醫驗字第65382號濫用藥物成品檢驗鑑定書（偵卷第75頁） 5 甲基安非他命1包 盧○○ 含甲基安非他命成分，驗餘淨重1.063公克。高雄市立凱旋醫院109年8月13日高市凱醫驗字第65382號濫用藥物成品檢驗鑑定書（偵卷第75頁） 6 甲基安非他命1包 盧○○ 含甲基安非他命成分，驗餘淨重0.792公克。高雄市立凱旋醫院109年8月13日高市凱醫驗字第65382號濫用藥物成品檢驗鑑定書（偵卷第75頁） 7 甲基安非他命吸食器1個 盧○○  8 電子磅秤1台 黃○○ 2樓 9 已使用海洛因注射針筒2支 黃○○ 2樓 10 海洛因殘渣袋2個 黃○○ 2樓 11 海洛因1包 黃○○ 2樓。 含海洛因成分，驗餘淨重0.16公克。高雄市立凱旋醫院109年8月13日高市凱醫驗字第65368號濫用藥物成品檢驗鑑定書（偵卷第77頁）